【裁判字號】    98,易,209
【裁判日期】    980805
【裁判案由】    竊盜
【裁判全文】
臺灣宜蘭地方法院刑事判決               98年度易字第209號
公  訴  人  臺灣宜蘭地方法院檢察署檢察官
被      告  甲○○
上列被告因竊盜案件，經檢察官提起公訴（97年度偵字第3049號
），本院判決如下：
    主  文
甲○○犯竊盜未遂罪，累犯，處有期徒刑肆月，如易科罰金，以
新台幣壹仟元折算壹日。
    犯罪事實
一、甲○○前因竊盜案件，經法院判處有期徒刑3月，減為有期
    徒刑1月又15日，已於民國97年3月24日易科罰金執行完畢。
    竟不知悔改，復基於意圖為自己不法所有之竊盜犯意，於97
    年8月2日上午7、8時許，在丙○○所有坐落宜蘭縣蘇澳鎮○
    ○段681地號之土地（現由丙○○之子乙○○管理中）上，
    雇請不知情之楊登翔，以其所有之挖土機於上開土地開挖出
    直徑5.3公尺、3.6公尺、深度1.3公尺、3.2公尺坑洞，並將
    挖掘出來之土石挑出石頭後堆置在旁尚未運離，而著手於竊
    取上開土地土石之行為。嗣於同日中午12時許，經警據報至
    上述現場查獲上情而未遂。
二、案經乙○○訴由宜蘭縣政府警察局蘇澳分局報告臺灣宜蘭地
    方法院檢察署檢察官偵查起訴。
    理  由
一、證據能力部分：按被告以外之人於審判外之陳述，除法律有
    規定者外，不得作為證據；被告以外之人於審判外之陳述，
    雖不符前四條之規定，而經當事人於審判程序同意作為證據
    ，法院審酌該言詞陳述或書面陳述作成時之情況，認為適當
    者，亦得為證據；當事人、代理人或辯護人於法院調查證據
    時，知有第159條第1項不得為證據之情形，而未於言詞辯論
    終結前聲明異議者，視為有前項之同意，刑事訴訟法第159
    條第1項、第159條之5定有明文。本件情形，被告、檢察官
    於本院審理時對於下列所述之證據資料，均不爭執其證據能
    力，本院審酌該等證據資料作成時之狀況，均無不宜作為證
    據情事，依刑事訴訟法第159條之5規定，自均得作為證據。
二、訊據被告固坦承有於上述時間雇請楊登翔駕駛挖土機至上開
    土地上挖掘、篩選土石，惟矢口否認有何竊盜犯意與犯行，
    辯稱：因為受開天科技工程有限公司（以下簡稱開天公司）
    之委託處理運出上開土地原由案外人呂宗穎堆置之土方之事
    宜，為便利將堆置土方運出，才會請挖土機先進場整地鋪路
    以便日後車輛運輸，是因為與地主沒有聯繫好，才會誤以為
    整地是竊取土石，實際上伊並沒有竊盜之意思與犯行云云。
    然查：
（一）被告於上述時地，未確實聯繫上述土地之地主丙○○或管
      理人乙○○並取得同意，即雇請楊登翔駕駛挖土機於上述
      土地往下開挖，挖掘出直徑5.3公尺、3.6公尺、深度1.3
      公尺、3.2公尺之坑洞2個，並將挖掘出來之土石篩選出石
      頭後堆置在旁等情，業據告訴代理人乙○○於警詢時、檢
      察官偵查時指訴甚詳，另有證人丁○○於本院審理時就被
      告至家中尋訪其夫乙○○未遇，並未說明來意等語屬實，
      並有上開土地登記簿謄本、土地所有權狀等為憑。而受雇
      於被告之楊登翔在上述時地以挖土機向下開挖2坑洞，並
      篩選石頭堆置一節，亦經證人楊登翔證述屬實，並有現場
      會勘紀錄、現場圖、現場查獲照片可參。
（二）再者，開天公司經員工李月圓與案外人劉翰璋聯繫而得知
      案外人呂宗穎堆置於上開土地之土方可以交由開天公司轉
      賣於水泥公司當原料等情，業經證人李月圓、劉翰璋於檢
      察官偵查時供證甚詳，並有呂宗穎之委託書可參。又被告
      偕同開天公司楊焉引見地主時未遇，楊焉旋請被告與地主
      談妥後再載運土方，然被告以沒空回應，故並不知被告已
      僱工於上開土地整地挖土等情，亦經開天公司之總經理楊
      焉於檢察官偵查時證述甚詳。是開天公司雖有意載運上開
      土地上案外人呂宗穎所堆置之土方，但是載運之時間、目
      的地、數量因尚未覓妥地主而均未有計畫或方案，顯見被
      告以開天公司欲載運土方要先整地為辯，實為卸責之詞。
      其次，證人楊焉尚證稱並未與被告談妥被告協助處理土方
      或尋覓地主之代價等語，則被告卻自費僱請每日工資新台
      幣（下同）9,600元之楊登翔操作挖土機至上述土地工作
      ，顯不合常理。尤有進者，以被告指示楊登翔工作之內容
      ，已將上述土地向下挖掘出上述2坑洞，而上述2坑洞亦係
      在呂宗穎所堆置土方之周圍附近，此有上述現場勘查報告
      與現場圖可佐，則被告捨棄以鋪設鋼板之簡易方式造設便
      道，亦未指示楊登翔以現有堆置之土方來鋪平載運車輛行
      駛之路面，卻以在上述土地向下挖掘之方式再生坑洞，顯
      見被告辯稱為方便開天公司載運土方而進行整地云云，與
      事實不符，亦不合常理。又楊登翔於上述土地挖掘出來之
      土方已經篩選分離泥土，而將石頭另行堆置，此除有證人
      楊登翔上述證述明確外，並上述勘查報告可參。可見被告
      並無意以所挖掘出來之土方鋪設行車便道，而係有為取得
      土石之不法意圖，並於著手於竊取行為後，尚未運離並置
      於自己實力支配之下，即為遭警查獲而不遂。是被告上開
      犯行明確，應依法論科。
三、核被告所為係犯刑法第320條第3項、第1項之竊盜未遂罪。
    又被告已著手於犯罪行為而不遂，為未遂犯，應依刑法第25
    條第2項減輕其刑。公訴人認被告係犯刑法第320條第1項之
    竊盜既遂罪，尚有未恰。又被告有前述前科與執行情形，此
    有臺灣高等法院被告前案紀錄表可按，被告於有期徒刑執行
    完畢5年內，再犯有期徒刑以上之本罪，為累犯，應依法加
    重其刑，並與前述減輕事由，先加後減之。爰審酌被告犯罪
    之動機、目的、手段、造成告訴人之損害、犯罪後未與告訴
    人達成和解等一切情狀，量處如主文所示之刑，並諭知易科
    罰金之折算標準。
據上論斷，應依刑事訴訟法第299條第1項前段、刑法第320條第3
項、第1項、第25條第2項、第47條第1項、第41條第1項前段、刑
法施行法第1條第1項、第2項前段，判決如主文。
本案經檢察官劉憲英到庭執行職務
中    華    民    國    98    年     8     月    5    日
                  刑事第四庭法  官  蔡仁昭
以上正本證明與原本無異。
如不服本判決應於收受送達後十日內向本院提出上訴書狀，並應
敘述具體理由；其未敘述上述理由者，應於上訴期間屆滿後二十
日內向本院補提理由書 (均須按他造當事人之人數附繕本)「切
勿逕送上級法院」。
                            書記官  陳建宇
中    華    民    國    98    年     8     月    5    日
附錄本案論罪科刑法條：
中華民國刑法第320條（普通竊盜罪、竊佔罪）
意圖為自己或第三人不法之所有，而竊取他人之動產者，為竊盜
罪，處5年以下有期徒刑、拘役或5百元以下罰金。
意圖為自己或第三人不法之利益，而竊佔他人之不動產者，依前
項之規定處斷。
前二項之未遂犯罰之。


司法院資訊處製作；財團法人民間司法改革基金會備份。
